最高法院刑事判決　　　　　　　　　 111年度台上字第2037號
上　訴　人　陳羽　



上列上訴人因加重詐欺等罪案件，不服臺灣高等法院中華民國11
0年12月2日第二審判決（110 年度上訴字第2361號，起訴案號：
臺灣新北地方檢察署109年度偵字第9918、11817、12399 號，追
加起訴案號：同署109 年度偵字第8784號），提起上訴，本院判
決如下：
    主  文
上訴駁回。
    理  由
一、按刑事訴訟法第377 條規定，上訴於第三審法院，非以判決
    違背法令為理由，不得為之。是提起第三審上訴，應以原判
    決違背法令為理由，係屬法定要件，且必須依據卷內證據資
    料為具體之指摘，並足據以辨認原判決已具備違背法令之形
    式者，始屬相當。本件原判決綜合全案證據資料，本於事實
    審法院之推理作用，認定上訴人陳羽除有如其事實欄一所載
    參與詐欺集團犯罪組織之行為外，並擔任領取人頭帳戶銀行
    存摺、提款卡之「取簿手」，及將所領取人頭帳戶內被害人
    遭詐騙之款項轉交予該詐欺集團犯罪組織其他成員之「車手
    」工作，而有如其事實欄一之㈠至㈢所載三人以上共同詐欺
    取財及一般洗錢既遂共2次及未遂1次之犯行，因而撤銷第一
    審關於上訴人科刑之判決，改判仍依想像競合犯關係從一重
    論處上訴人犯三人以上共同詐欺取財既遂共2 罪及三人以上
    共同詐欺取財未遂1罪，其中未遂1罪部分，於依刑法第25條
    第1項關於未遂犯規定減輕其刑後，既遂共2罪部分，每罪各
    處有期徒刑1年2月，未遂部分處有期徒刑1 年，並就其所犯
    上開3罪所處徒刑，合併定其應執行之刑為有期徒刑1 年6月
    ，已詳述其所憑證據及認定之理由。對於上訴人於原審翻異
    前詞，否認犯罪所持辯解，何以不足以採信，亦在理由內詳
    加指駁及說明。核其所為之論斷，俱有卷內資料可資覆按，
    從形式上觀察，原判決並無足以影響其判決結果之違法情形
    存在。
二、上訴人上訴意旨略以：伊屢遭雇主以高齡為由予以辭退而失
    業，因謀職不易，遭詐欺集團詐騙而被利用成為本件犯罪工
    具，並造成被害人受有財物損害，伊所為雖有不該，然犯後
    已與被害人蕭榮宗達成民事賠償和解，惟因經濟狀況不佳，
    無法履行按月給付新臺幣（下同）5 萬元之和解約定款項，
    但仍願意每月給付被害人 1萬元，請求法院考量上情，給予
    上訴人諭知緩刑之機會等語。
三、惟證據之取捨及事實之認定，均為事實審法院之職權，倘其
    採證認事並未違背證據法則，並已詳述其取捨證據及得心證
    之理由者，自不能任意指為違法而執為適法之第三審上訴理
    由。本件原判決綜合全案證據資料調查結果，依憑上訴人與
    第一審同案被告邱鼎祐、梁朝翔、林彥伯於警詢時、偵查中
    及第一審之自白，及證人蕭榮宗、陳雪珠、陳美伶及陳錫琥
    等人之證詞，以及卷附相關證據資料，認定上訴人上開任意
    性自白與事實相符，而據以認定上訴人有本件被訴參與詐欺
    集團犯罪組織、三人以上共同詐欺取財及一般洗錢之犯行，
    已詳述其所憑證據及認定之理由。對於上訴人於原審否認犯
    罪，翻異前供，改稱不知所提領人頭帳戶內之款項為贓款云
    云，何以不足以採信，亦在理由內詳加指駁及說明，且敘明
    斟酌上訴人犯後翻異前詞，否認犯罪，難認犯後態度良好。
    且其雖與被害人達成民事賠償和解，然均未依約按月給付賠
    償款項，亦難認其犯後有試圖善後，努力填補被害人所受損
    害之誠意等情節，認本件尚不宜對上訴人為緩刑之宣告等旨
    甚詳。核其所為之論斷，俱有卷內資料可資覆按，且係原審
    本於事實審採證認事職權之適法行使及合法推理作用所為之
    判斷認定，尚無違反經驗及論理法則之情形，而對於是否一
    併對上訴人宣告緩刑之裁量結果，亦無違法、不當或有裁量
    權濫用之情形。自不得任意指為違法。上訴人上訴意旨並未
    依據卷內資料具體指摘原判決究有如何違背法令之情形，徒
    執前揭泛詞，就其不為原審所採信之同一辯解，再事爭執，
    並就原審採證認事職權之適法行使，以及原判決已明確論斷
    說明之事項，漫事爭辯，顯不足據以辨認原判決已具備違背
    法令之形式。揆之首揭說明，其上訴均為違背法律上之程式
    ，應併予駁回。又本件既應從程序上駁回上訴人之上訴，則
    其請求本院諭知緩刑，即屬無從審酌，併此敘明。
據上論結，應依刑事訴訟法第395條前段，判決如主文。
中    華    民    國   111    年    4     月    7     日
                  刑事第一庭審判長法  官  郭  毓  洲  
                                  法  官  林  英  志  
                                  法  官  周  盈  文  
                                  法  官  蔡  憲  德  
                                  法  官  林  靜  芬  
本件正本證明與原本無異
                                  書記官
中    華    民    國   111    年    4     月    11    日